【裁判字號】    95,台上,5122
【裁判日期】    950921
【裁判案由】    偽造貨幣
【裁判全文】
最高法院刑事判決            九十五年度台上字第五一二二號
上  訴  人  甲○○
            乙○○
上 列一 人
選任辯護人  陳德峰律師
上列上訴人等因偽造貨幣案件，不服台灣高等法院中華民國九十
五年六月二十二日第二審判決（九十五年度上訴字第一一三六號
，起訴案號：台灣板橋地方法院檢察署九十三年度偵字第二七三
二、九五九○號），提起上訴，本院判決如下：
    主  文
原判決撤銷，發回台灣高等法院。
    理  由
本件原判決認定上訴人甲○○明知綽號「小馬」者之成年男子（
自稱為「馬清宏」或「馬福志」）所持有之新台幣（下同）一千
元紙幣，為偽造之通用紙幣，乃意圖供行使之用，於民國九十三
年六月五日上午某時許，搭乘「小馬」所駕駛之汽車，行經台北
縣板橋市○○路附近，以行使後換得真鈔之半數交予「小馬」為
代價，向「小馬」收集原判決附表所示偽造之新台幣一千元紙幣
二十四張；另於同日中午，在同上板橋市○○路旁，將其中附表
編號四、五所示之六張偽造通用紙幣無償交付予上訴人乙○○，
而乙○○亦明知為偽造之通用紙幣，仍意圖供行使之用而收集之
。嗣於同日下午四時許，在同上板橋市○○路九號六○六室為警
查獲，扣得上述偽造之通用紙幣二十四張等情。因而撤銷第一審
關於甲○○部分之科刑判決，改判論處其意圖供行使之用而交付
偽造之通用紙幣罪刑；並撤銷第一審諭知乙○○無罪之判決，改
判論處其意圖供行使之用而收集偽造之通用紙幣罪刑。固非無見
。惟查：(一)檢察官就被告之全部犯罪事實以實質上或裁判上一罪
起訴者，因其刑罰權單一，在審判上為一不可分割之單一訴訟客
體，法院自應就全部犯罪事實予以合一審判，以一判決終結之，
如僅就其中一部分加以審認，而置其他部分於不論，即屬刑事訴
訟法第三百七十九條第十二款所稱「已受請求之事項未予判決」
之違法；此與以可分之數罪起訴，如有漏判，仍可補判之情形，
迥然有別。本件檢察官起訴甲○○以五千元之代價向綽號「阿成
」之成年男子購買偽造之一千元紙幣二十五張，先在桃園市某停
車場行使交付千元紙幣乙張給予不詳姓名之人，另將其中六張偽
造紙幣交付乙○○等語，因而以刑法第一百九十六條第一項前段
之「行使」偽造通用貨幣一罪起訴。原判決既認甲○○警詢所供
：「偽鈔係向『阿成』所買……已經行使過一張一千元偽鈔，在
桃園的停車場」之詞為真實（原判決第三頁），卻僅就「收集」
二十四張及「交付」六張偽造通用貨幣之行為為論斷，置「收集
」並「行使」乙張給予不詳姓名之人部分於不論，難謂無已受請
求之事項未予判決之違法。(二)  科刑之判決書，須將認定之犯罪
事實詳記於事實欄，然後於理由內逐一說明其憑以認定之證據，
以使事實與理由兩相一致，方為合法，倘事實欄已有敘及，而理
由內未加說明，是為理由不備，理由內已加說明，而事實欄無此
記載，則理由失其依據，均足構成撤銷之原因。又刑法第一百九
十六條第一項收集偽造通用紙幣罪，以意圖供行使之用為犯罪特
別構成要件，法院自應就被告有無此意圖之要件，於事實欄內為
翔實記載，然後於理由欄內逐一說明其憑以認定之證據，方為合
法。原判決論處乙○○收集偽造之通用紙幣罪刑，固於事實欄略
載其意圖供行使之用而收受甲○○所交付之偽造一千元紙幣六張
，但並未於理由欄內說明其憑以認定之證據，復有判決理由欠備
之違背法令。以上為上訴意旨所指摘及本院得依職權調查之事項
，應認原判決有發回更審之原因。
據上論結，應依刑事訴訟法第三百九十七條、第四百零一條，判
決如主文。
中    華    民    國  九十五  年    九    月  二十一  日
                      最高法院刑事第二庭
                          審判長法官  紀  俊  乾
                                法官  黃  正  興
                                法官  陳  東  誥
                                法官  池  啟  明
                                法官  洪  佳  濱
      本件正本證明與原本無異
                                      書  記  官
中    華    民    國  九十五  年    九    月  二十五  日
                                                  Ｒ


司法院資訊處製作；財團法人民間司法改革基金會備份。
